【裁判字號】    97,交抗,61
【裁判日期】    970125
【裁判案由】    違反道路交通管理處罰條例
【裁判全文】
臺灣高等法院交通事件裁定              97年度交抗字第61號
    抗  告  人
    即受處分人  甲○○
上列抗告人因違反道路交通管理處罰條例案件，不服台灣板橋地
方法院，中華民國96年12月13日所為裁定（96年度交聲字第1907
號），提起抗告，本院裁定如下：
    主  文
抗告駁回。
    理  由
一、按計程車駕駛人執業登記證或其副證遺失、毀損或滅失時，
    應即檢具相關證明文件申請補發或換發；又計程車駕駛人應
    將執業登記證置於儀錶板上右側，執業登記證副證置於右前
    座椅背插座，計程車駕駛人執業登記管理辦法第十條第一項
    、第十三條第一項分別定有明文。次按營業小客車應於儀錶
    板上右側與右前座椅背設置執業登記證插座；營業小客車駕
    駛人未向警察機關請領執業登記證，或雖已領有而未依規定
    放置車內指定之插座者，不得駕車，亦分別為道路交通安全
    規則第四十二條第二項前段、第一百十四條第五款所明定。
    末按執業登記證，未依規定安置車內指定之插座或以他物遮
    蔽者，處新臺幣（下同）一千五百元罰鍰，道路交通管理處
    罰條例第三十六條第五項亦有明文。
二、本件抗告人即受處分人江良（下稱抗告人）松於民國（下同
    ）九十六年九月一日十一時三十五分許，駕駛車牌號碼為Ｍ
    Ｑ－八四一號營業小客車，行經臺北縣板橋市縣○○道與新
    府路口時，因有「執業登記證副證未依規定置於右後椅背（
    使用正證影本）」之違規事實，經臺北縣政府警察局板橋分
    局交通分隊警員當場指示其停車受檢，當場舉發抗告人違反
    道路交通管理處罰條例第三十六條第五項之規定，並掣發北
    縣警交字第Ｃ00000000號通知單。嗣抗告人於舉發
    通知單上所載應到案日期（九十六年九月十六日）前向原處
    分機關提出申訴，經原處分機關函請舉發單位調查結果，仍
    認抗告人有上開違規行為，乃依違反道路交通管理處罰條例
    第三十六條第五項及違反道路交通管理事件統一裁罰基準表
    等規定，於九十六年十一月二十日裁處抗告人一千五百元罰
    鍰，有臺北縣政府警察局北縣警交字第Ｃ00000000
    號舉發通知單、交通部公路總局臺北區監理所北監營裁字裁
    四○－Ｃ00000000號裁決書及臺北縣政府警察局板
    橋分局九十六年九月二十九日北縣警板交裁字第○九六○○
    三七九五五號函各一件在卷足憑。
三、聲明異議意旨略以：抗告人右後椅背之執業登記證副證曾遭
    小孩扯斷，抗告人即將該執業登記證副證置於行李箱，但卻
    遺失，九十六年六月七日雖遭舉發執業登記證未置於後座，
    但當時舉發員警並未告知需重新申請，抗告人遂於九十六年
    六月九日將前座登記證影本置於右後椅背，自六月九日起至
    八月三十日經十餘次臨檢都通過，何以於同年九月一日又遭
    取締舉發，足認六月當時舉發員警未盡告知義務，且員警舉
    發取締標準不一云云。
四、原裁定以：抗告人於前開時地，駕駛營業小客車而未依規定
    將執業登記證副證置於右後椅背（使用正證影本）之違規事
    實，業據抗告人坦承不諱，且有前書函在卷可參，足認抗告
    人違規事證明確。抗告人雖以前開情詞置辯，惟計程車駕駛
    人執業登記管理辦法第十條第一項及第十三條第一項之規定
    ，已揭櫫執業登記證及其副證遺失、毀損或滅失之申請補發
    或換發程序、置放位置，且觀道路交通管理處罰條例第三十
    六條第五項規定立法目的，無非係要求營業用小客車駕駛人
    ，確實將領得之執業登記證依規定放置，除可讓乘客明確知
    悉是否為合法之計程車駕駛及知悉駕駛人之姓名外，益讓車
    外民眾及執行稽查任務之員警在車外可辨識該部計程車上之
    駕駛人是否為具合法資格之計程車駕駛，便於稽查，足認其
    所謂執業登記證應包括副證在內，是以計程車駕駛人於執業
    過程中（不僅包括車上有乘客時，尚包括空車在市區道路上
    繞行待客之時間）應確實依上開辦法妥適安置執業登記證及
    副證，乃抗告人既未依規定放置，使在車外或乘車之民眾及
    執行稽查任務之員警不易辨識該部計程車上之駕駛人身分，
    以便查詢是否為具合法資格之計程車駕駛，自與道路交通管
    理處罰條例第三十六條第五項規定之立法本旨有違。況抗告
    人為營業自小客車駕駛人，領有前開證照，應知悉或查詢相
    關法規規定之申請補換發程序及放置位置，且依規定放置，
    尚難以舉發員警未告知，即諉為不知而任意放置，抗告人上
    開所辯，要係諉責之詞，實不足採。另抗告人雖再辯稱執業
    登記證副證未依規定置於右後椅背之期間，經警攔檢數次，
    均未舉發，其標準不一云云，然執勤員警執行攔檢有無發現
    本件違規情事並非本件判斷抗告人有無違規之依據，尚難以
    此阻卻抗告人前開違規事由。原審認抗告人確有前開交通違
    規行為，原處分機關依道路交通管理處罰條例第三十六條第
    五項規定，裁處抗告人罰鍰一千五百元，尚屬適法，因予駁
    回抗告人之異議。經核尚無違誤。
五、抗告意旨略以：抗告人從事駕駛營業自小客車十餘年，從未
    見計程車駕駛人執業登記管理辦法之宣導手冊，僅知道路交
    通管理處罰條例第三十六條第五項規定執業登記證，需依規
    定安置車內指定之插座，並未規定應將執業登記證副證置於
    右前座椅背插座，是以抗告人雖未將執業登記證副證置於右
    前座椅背插座，但屬無心之過，並非推諉卸責。況抗告人於
    九十六年六月七日亦曾遭舉發執業登記證副證未置於後座而
    繳納罰金完畢，不應一罪二罰。再者，抗告人違規情節輕微
    ，警員可糾正或勸導即可，殊非立即舉發裁處罰金之必要，
    為此提起抗告云云。
六、經查：抗告人於前開時地，駕駛營業小客車未依規定將執業
    登記證副證置於右後椅背（使用正證影本）之違規，事證明
    確，有如前述，雖抗告人辯稱伊不知需將執業登記證副證置
    於右後椅背，其以正證影本替代係屬無心之過云云，但抗告
    人自承從事駕駛營業自小客車十餘年，係有相當經驗之人，
    尚難諉無不知。況抗告人亦自承右後椅背之執業登記證副證
    曾遭小孩扯斷，其即將該執業登記證副證置於行李箱，嗣後
    遺失，於九十六年六月七日曾遭舉發執業登記證副證未置於
    後座而繳納罰金完畢，更見抗告人已知悉駕駛營業小客車時
    ，執業登記證副證應置於右後椅背之規定，抗告人上開所辯
    ，無非卸責之詞，不足採信。又抗告人於九十六年六月七日
    遭舉發執業登記證副證未置於後座而繳納罰金完畢後，仍不
    知改善，再次違規，自得再予裁罰，難認係一罪二罰。至警
    員取締違規，非必先以糾正或勸導或舉發之方式為之，抗告
    人徒此爭辯，亦無足採。抗告人抗告意旨，仍執陳詞，指摘
    原裁定不當，為無理由，應予駁回。
據上論斷，應依道路交通管理處罰條例第八十九條、道路交通案
件處理辦法第二十六條，刑事訴訟法第四百十二條，裁定如主文
。
中    華    民    國    97    年    1    月    25     日
                  交通法庭審判長法  官  趙功恆
                                法  官  陳憲裕
                                法  官  高明哲
以上正本證明與原本無異。
不得再抗告。
                                書記官  梁淑時
中    華    民    國    97    年    1     月    25    日


司法院資訊處製作；財團法人民間司法改革基金會備份。
